臺灣新北地方法院民事裁定
                                  110年度消債更字第155號
聲  請  人
即  債務人  王少畇  
代  理  人  閻道至律師
上列當事人因消費者債務清理事件聲請更生，本院裁定如下：
    主  文
一、聲請人王少畇自民國110 年12月15日上午10時起開始更生程
    序。
二、本件得由司法事務官進行更生程序。
    理  由
一、按債務人不能清償債務或有不能清償之虞者，得依本條例所
    定更生程序，清理其債務；債務人無擔保或無優先權之本金
    及利息債務總額未逾新臺幣（下同）1,200 萬元者，於法院
    裁定開始清算程序或宣告破產前，得向法院聲請更生；債務
    人對於金融機構負債務者，在聲請更生或清算前，應向最大
    債權金融機構請求協商債務清償方案，或向其住、居所地之
    法院或鄉、鎮、市、區調解委員會聲請債務清理之調解；協
    商或調解成立者，債務人不得聲請更生或清算，但因不可歸
    責於己之事由，致履行有困難者，不在此限；第75條第2 項
    規定，於前項但書情形準用之；債務人可處分所得扣除自己
    及依法應受其扶養者所必要生活費用之餘額，連續3 個月低
    於更生方案應清償之金額者，推定有前項事由；又法院開始
    更生程序之裁定，應載明其年、月、日、時，並即時發生效
    力；法院裁定開始更生或清算程序後，得命司法事務官進行
    更生或清算程序，必要時得選任律師、會計師或其他適當之
    自然人或法人一人為監督人或管理人，消費者債務清理條例
    （下稱消債條例）第3 條、第42條第1 項、第151 條第1 項
    、第7 項、第8 項、第75條第2 項、第45條第1 項、第16條
    第1 項分別定有明文。次按消債條例第151 條第7 項但書規
    定「因不可歸責於己之事由，致履行顯有重大困難」，並未
    附加「不可預見」之要件，亦即該事由並不以債務人「不可
    預見」為必要。該項但書規定情形，僅須於法院就更生或清
    算之聲請為裁判時存在即可，不以協商成立後始發生者為限
    ，並與債務人於協商時能否預見無關。債務人於協商時縱未
    詳加思考、正確判斷，或可預見將來履行可能有重大困難仍
    冒然簽約成立協商，亦不能據此即認其履行顯有重大困難係
    可歸責於債務人。債務人於履行顯有重大困難之事由發生前
    有無違約不履行行為，與該事由是否不可歸責於債務人之判
    斷尚屬無涉（司法院98年第1 期民事業務研究會第24號、第
    26號司法院民事廳消費者債務清理條例法律問題研審小組意
    見參照）。
二、聲請人主張略以：聲請人於19歲時離家自力更生，高中畢業
    後即未繼續就學而進入社會就職，獨自負擔個人生活開銷，
    於民國93年前後，因生活花費所需向銀行申辦信用貸款及信
    用卡，嗣因無法負擔信用貸款及卡債，遂於98年間與銀行進
    行協商，並協商成立，聲請人即依約繳納協商款項。惟於10
    0 年間聲請人前往平溪旅遊時，因其他旅客放鞭炮不慎致聲
    請人右耳聽力嚴重受損，無法繼續適任服務業、求職困難而
    毀諾。其後，聲請人於102 年底陸續與各債權銀行進行個別
    協商，並依約清償，惟於109 年1 月間因債權人長鑫資產管
    理股份有限公司向法院聲請對聲請人之薪資為強制執行，聲
    請人始無法繼續繳納個別協商款項，且當時聲請人任職之公
    司亦有偏見，希望聲請人離職另覓工作。聲請人目前積欠債
    務新臺幣（下同）157 萬2,626 元，聲請人因右耳聽力受損
    後，僅能於較為安靜之環境下工作，故工作機會較有限且薪
    水較低，復因疫情影響，目前僅能找到打工性質之職缺，於
    社團法人台北市美僑協會超市部門擔任兼職人員，平均每月
    薪資（未扣除勞健保費用）約為1 萬9,000 元至2 萬元間，
    每月必要生活支出則為1 萬8,720 元，如有收入不足以支付
    必要生活支出部分，則向第三人鄭少庭借款支付；又聲請人
    上開右耳聽力受損之損害賠償訴訟，業經臺灣基隆地方法院
    101 年度訴字第112 號判決第三人呂恩睿需賠償聲請人13萬
    9,780 元、臺灣高等法院102 年度上易字第907 號判決呂恩
    睿需再賠償聲請人5 萬元，惟呂恩睿僅於訴訟中給付1 萬5,
    655 元，其餘款項於聲請人取得確定判決後，因呂恩睿無財
    產可供執行，故執行未果，而聲請人目前名下除有機車乙輛
    外，別無其他財產，是聲請人確有不能清償債務之虞之情事
    ，而聲請人復未經法院裁定開始清算程序或宣告破產，爰依
    法聲請更生等語。
三、經查：
(一)聲請人前於98年8 月間向最大債權金融機構台北富邦商業銀
    行股份有限公司（下稱富邦銀行）申請債務協商成立，約定
    聲請人自98年10月10日起，每月清償9,600 元，共分180 期
    ，年利率2%，以各債權金融機構之債權比例清償債務，至全
    部債務清償為止，惟聲請人未依約繳款，經富邦銀行於101
    年5 月間通報毀諾。嗣聲請人復於102 年10月間向富邦銀行
    申請個別協商一致性方案，經富邦銀行、中國信託商業銀行
    股份有限公司分別提供180 期、0%利率、每月清償2,544 元
    、1,205 元之方案，而台新國際商業銀行股份有限公司則提
    供分179 期、0%利率、每月清償800 元之方案，然其後聲請
    人又未能依約還款，再經富邦銀行於109 年6 月通報毀諾等
    情，有前置協商機制協議書、前置協商無擔保債務還款分配
    表暨表決結果、前置協商毀諾後個別協商一致性方案協議書
    3 份等件影本附於本院109 年度司消債調字第1150號卷（下
    稱調解卷）內可稽，復有富邦銀行110 年5 月10日陳報狀所
    檢附之前置協商機制協議書、前置協商無擔保債務還款分配
    表暨表決結果、還款紀錄及聲請人申請協商時之前置協商申
    請書、財產及收支狀況說明書、財團法人金融聯合徵信中心
    當事人綜合信用報告、財政部台北市國稅局財產歸屬資料清
    單、96、97年綜合所得稅各類所得資料清單、薪資表、勞工
    保險被保險人投保資料表等件影本附卷為憑（見本院卷第16
    1-201 頁），堪認聲請人上開前置協商成立及毀諾乙節屬實
    。則依上開說明，本件聲請人聲請更生，除須符合不可歸責
    於己之事由，致履行有困難之要件外，尚需判斷聲請人有無
    不能清償債務或有不能清償之虞之情事存在。
(二)聲請人主張其積欠債務157 萬2,626 元，惟其名下除有機車
    1 部及對第三人呂恩睿之損害賠償債權外，別無其他財產等
    語，業據提出財產及收入狀況說明書、債權人清冊、債務人
    清冊、玉山銀行土城分行、華南商業銀行永和分行及國泰世
    華銀行永和分行之活期儲蓄存款存摺封面及內頁、109 年度
    綜合所得稅各類所得資料清單、借款證明等件影本存卷足徵
    （見本院卷第19-23 頁、第47-71 頁、第149-152 頁、第15
    5-157 頁），並有財團法人金融聯合徵信中心查詢當事人綜
    合信用報告回覆書、全國財產稅總歸戶財產查詢清單、107 
    至108 年度綜合所得稅各類所得資料清單等件影本附於調解
    卷內足參，另有本院依職權查詢之臺灣基隆地方法院101年
    度訴字第112 號判決、臺灣高等法院102 年度上易字第907 
    號判決影本在卷可佐（見本院卷第205-221 頁），故聲請人
    此部分之主張，應堪採信。
(三)又聲請人陳稱其現於社團法人台北市美僑協會超市部門擔任
    兼職人員，平均每月薪資（未扣除勞健保費用）約為1 萬9,
    000 元至2 萬元間等語，並提出勞工保險被保險人投保資料
    表玉山銀行土城分行活期儲蓄存款存摺封面及內頁、社團法
    人台北市美僑協會薪資單等件影本在卷可按（見本院卷第47
    -56 頁、第73-75 頁），經核與聲請人所述大致相符，故堪
    認聲請人目前之平均每月收入應為1 萬9,500 元；另聲請人
    主張其目前每月必要生活費用以新北市每人每月最低生活費
    之1.2 倍計算為1 萬8,720 元等語，業據提出機車燃料使用
    費繳納通知書、電費繳費通知單、水費通知單、電信費繳費
    通知等件影本附卷足參（見本院卷第77-148頁），雖聲請人
    有部分未能提出相關單據釋明，然本院衡諸現今社會經濟消
    費情形，認其上開所提列之必要支出數額，合計並未逾新北
    市110 年度每人每月最低生活費之1.2 倍即1 萬8,720 元，
    尚稱合理而堪予採信。
(四)基上，以聲請人平均每月收入約1 萬9,500 元，經扣除其必
    要生活支出費用1 萬8,720 元後，僅餘780 元（計算式：19
    ,500元－18,720元＝780 元），顯不足以負擔富邦銀行於協商
    時所提出共分180 期、年利率2%、每月清償9,600 元之清償
    方案，揆諸首開說明，聲請人因其收入不足以支應協商款項
    而毀諾，應屬不可歸責於聲請人之事由致履行有困難。而本
    院審酌聲請人現況之財產、勞力及信用等清償能力，雖聲請
    人名下尚有機車乙輛及對第三人呂恩睿之債權，縱聲請人將
    上開財產全數用於清償前揭債務，然因其財產價值與其所負
    債務157 萬2,626 元仍有相當差距，且其每月餘額亦僅有78
    0 元，則以其上開全部收入及財產狀況，對於已屆期之債務
    顯難於短期內清償完畢，故堪信已難以清償其所負之無擔保
    或無優先權債務。從而，聲請人所為本件清算之聲請，核符
    消債條例第3 條所定「不能清償之虞」之要件。
四、綜上所述，本件聲請人為一般消費者，並未從事營業活動。
    而其有無法清償債務之虞情事，又所負無擔保或無優先權之
    債務，並未逾1,200 萬元，且未經法院裁定開始清算程序或
    宣告破產，復查無消債條例第6 條第3 項、第8 條或第46條
    各款所定駁回更生聲請之事由存在，則聲請人聲請更生，洵
    屬有據，應予准許，並命司法事務官進行本件更生程式，爰
    裁定如主文。
五、至聲請人應於更生程序開始後，由債權人會議可決或由法院
    裁定認可其更生方案後方能實行，倘未能經債權會議可決或
    經法院裁定認可，則依消費者債務清理條例第61條規定，應
    續行清算程序，故本件聲請人仍應提出足以為債權人接受或
    經法院認為公允之更生方案以供採擇，附此敘明。
中　　華　　民　　國　 110　　年　　12　　月　　15　　日
                  民事第一庭  法  官  毛崑山
上為正本係照原本作成。
本件不得抗告。
本裁定已於110年12月15日上午10時公告。
中　　華　　民　　國　 110　　年　　12　　月　　15　　日
                              書記官  童淑敏